臺灣臺南地方法院民事判決
110年度婚字第20號
原      告  甲○○  
訴訟代理人  楊丕銘律師
被      告  乙○  

上列當事人間請求離婚事件，經本院於民國110年3月18日言詞辯
論終結，判決如下：
    主      文
准原告與被告離婚。
訴訟費用由被告負擔。
    事實及理由
一、按離婚事件，得依第41條第2項規定為請求之變更、追加或
    反請求者，不得另行請求，家事事件法第條第56條定有明文
    。復按除別有規定外，確定之終局判決就經裁判之訴訟標的
    ，有既判力，此觀家事事件法第51條準用民事訴訟法第400
    條第1項自明。又判決之既判力，係僅關於為確定判決之事
    實審言詞辯論終結時之狀態而生，故在確定判決事實審言詞
    辦論終結後所後生之事實，並不受其既判力之拘束；離婚之
    訴經判決確定後，如以後有請求離婚之新事實發生，當事人
    自得據以起訴，不能以一事再理論，最高法院39年臺上字第
    214號及20年上字第2537號判例可資參照。查本件原告前對
    被告提起離婚訴訟，經本院以107年度婚字第336號判決駁回
    原告之訴，原告不服提起上訴，再經臺灣高等法院臺南分院
    以107年度家上第101號駁回原告上訴而確定等情，業經本院
    調取前開卷宗核閱屬實，是本件所應審酌之離婚事由，即應
    以前訴即107年度家上第101號離婚事件於民國108年5月28日
    言詞辯論終結後所生之事實為據，先此指明。
二、原告起訴主張略以：
（一）兩造於93年11月17日結婚，婚後並未生育子女，自前訴訟
      判決確定後，原告屢次敦請被告搬回被告所設籍之丁○住
      處，被告卻一再無故拒絕搬回，事實如下：
　  ⒈於108年12月28日，原告委請兒子丙○○敦請被告搬回丁○住
      處，被告因而偕其友人至丁○住處談論此事，於談論中被
      告明確表示被告不願搬回丁○住處，只願來來去去的返回
      探視原告，且被告表示其所以要維持婚姻，只是為了將其
      戶口放在原告這邊而已，被告更誣指原告與其他女人「在
      外面有的沒的」，另被告忽而稱其有憂鬱症、忽而又稱其
      住在丁○沒有不開心等語。
　  ⒉於109年1月18日，原告前去被告位於戊○租處敦請被告搬回
      丁○住處，在該次對話中，被告明確表示其於109年1月11
      日投票日有繞回家，但丁○住處門關著致其無法進入，但
      事實上，依門口監視器顯示，被告當天根本未曾返回丁○
      住處。被告稱丁○住處只是被告用來放戶口的地方，且被
      告更誣指其係遭原告虐待而導致憂鬱。
　  ⒊於109年1月24日除夕，原告委請兒子及媳婦前往被告戊○租
      處敦請被告返家年夜團圓，在對話中被告明確表示其不願
      搬回丁○住處而只願來來去去返回探視等語，並稱吃飽跟
      原告兩個人對看，也是累等語。又被告稱其會於年初一即
      109年1月25日拜拜完畢後返回丁○住處，但於109年1月25
      日，被告卻又電話告知其年初一不返回了，改天再說云云
      ，足見被告連返回兩造住處都百般推托，更何況要搬回同
      住？另被告稱其當初本不要此第二春之婚姻，但為了入戶
      口於原告處，才會與原告結婚；被告又稱其認為徒具形式
      的婚姻也沒有什麼不好，更誣指其係遭原告趕出丁○住處
      。
　  ⒋於109年1月26日大年初二，原告委請兒子及媳婦前往被告
      戊○租處敦請被告搬回丁○住處，被告一直推托改天再說、
      忽又稱等孩子過完年就回去、忽又稱明天晚上回去、忽又
      稱明天下午4、5點回去。被告另稱其已習慣一人住一邊，
      過年一家團圓沒意思，並稱不回家住了等語。被告根本不
      願搬回丁○住處，且即使兩地之間來來去去，其亦是意興
      闌姍。被告更表示「我說要就是要...我就是瞎了，才選
      擇他...丁○住處只是掛名而已（指掛戶口），掛到死為止
      。」等語。
　  ⒌於109年1月30日大年初六，被告表示其曾於109年1月30日
      返家探視，當時外面風大又冷，而原告卻不讓被告進去云
      云，惟依監視器所顯示之事實係：當天被告帶著一名陌生
      男子返家且在外面拍照，當時家門沒關，且被告也未曾走
      到家門口，人在屋内之原告根本不知被告回來，其後因原
      告適欲外出，而於打開鐵門時，始見著被告帶著一名陌生
      男子站在鐵門外面，當時被告說沒幾句話便離去，而原告
      因雙耳耳力障礙致聽不清楚被告說些什麼。
　  ⒍於109年2月8日元宵節下午，被告終於返回丁○住處，並坐
      下聊了1個多小時而後離開，原告明確表示希望被告搬回
      丁○住處共同生活，而被告則表示其沒有說要搬回來，丁○
      住處就只是其洗澡洗衣服的地方，後被告表示其準備明天
      晚上回來丁○住處過夜，說完便騎著機車離去，但事實上
      被告於翌日卻並未返家，可見被告將婚姻及蘇暦住處視同
      兒戲。原告之媳婦曾問被告，你們若如此爭吵，如何當夫
      妻呢？若是在一起會不開心，那不如分開，妳同意嗎？被
      告就此表示「就隨便你們，看你們要怎樣」等語。
（二）被告屢次對於原告提出「原告與其他女人在外面有的沒有
      的」、「原告虐待被告而導致被告罹患憂鬱症」、「被告
      係遭原告趕出丁○住處」之諸多莫須有的指摘，足以詆譏
      原告名譽而使原告感受重大侮辱，是難期原告在人性尊嚴
      飽受被告無情摧殘之情況下，可以繼續維持婚姻關係，且
      被告既已如此不實詆譏原告，則兩造間婚姻所賴以維繫之
      互愛、互信、互諒之基礎亦已蕩然無存，是本件自應構成
      民法第1052條第1項第3款所稱夫妻之一方對他方為不堪同
      居之虐待之離婚事由。
（三）本件自前訴訟判決確定後，原告或親自或委託原告之子及
      媳多次於108年12月28日、109年1月18日、109年1月24日
      即除夕、109年1月26日即大年初二、109年1月30日即大年
      初六、109年2月8日即元宵節，敦請被告搬回丁○住處相互
      扶持共同生活，被告卻再三明確表示其不願搬回丁○住處
      ，其至多只願偶爾返回丁○住處探視原告，且即使就偶爾
      返回丁○住處乙節，被告不但意興闌姍、亦且再三毀約背
      諾地未於約定之期日返回丁○住處，甚且再三陳稱其曾返
      回丁○住處，或再三誣指稱其返回丁○住處時迭遭原告摒棄
      於家門之外，其與原告相處係「吃飽跟他（原告）兩個人
      對看，也是累!」，且其已習慣一人住一邊，而所謂過年
      一家團圓云云根本沒有意思，丁○住處對其而言，就只是
      像個僅供其洗澡洗衣服類似旅社的地方。被告對於原告之
      誠摯邀請，竟毫無任何感情的陳稱其所以還要維持著兩造
      婚姻，只是為了要將其戶口放在原告這邊而已，其當初本
      來不要這個第二春之婚姻，但是為了入戶在原告處所，以
      致才與原告結婚，而像現在這樣徒具形式的婚姻，也沒有
      什麼不好的，其當初就是眼睛瞎了，才會選擇原告，這丁
      ○住處只是其掛戶口的處所而已，其要掛到死為止等語。
      綜上，被告不僅確有違背同居義務之客觀事實，亦且有拒
      絕同居之主觀情事，甚且被告對原告自始至終並無任何感
      情，而只是利用其與原告之婚姻將其戶口終生寄放在原告
      處所，則顯然被告維持本件婚姻之目的，僅在於將其戶口
      終生寄放在原告處，而對原告毫無任何感情存在，更無任
      何之互信及互諒可言，此即被告在前訴訟中，所以編織各
      種不實說詞，使前訴訟法官相信其係意欲維持「實質上」
      的婚姻關係，以獲取「既不必離婚，又不必同居」之判決
      的原因所在了，是本件婚姻著實荒謬至極，而應構成民法
      第1052條第1項第3款及同條第5款之離婚事由。
（四）另被告多年來既屢屢莫須有地詆譭原告，對原告自始至終
      毫無任何感情，甚至還說其眼睛瞎了才會嫁給原告，將丁
      ○住處當成旅社且毫不保留地表示丁○住處僅是其終生寄放
      戶口的所在，就其所謂的偶爾返家之舉更是有時言不由衷
      地不斷爽約，而有時則誣指原告將返家的被告拒於門外，
      凡此種種則兩造之婚姻確實已無一丁一點的互愛、互信、
      互諒，本件亦該當民法第1052條第2項所稱難以維持婚姻
      之重大事由，原告自得據此請求離婚等語。
三、被告答辯略以：伊不同意離婚，伊要回家是原告不讓伊回去
    ，於法院審理期間原告交給伊鑰匙後，伊有回家住，但是只
    有住3天伊就感冒去看醫生，後來法院第二次開庭前一天伊
    也有回家等語。
四、本院得心證之理由：
（一）原告主張兩造於93年11月17日結婚，雙方目前婚姻關係存
      續中等情，有戶籍資料查詢結果單在卷為證，自堪信原告
      主張之上情為真。
（二）本件原告雖主張兩造間存有民法第1052條第1項第3款之離
      婚事由，然按夫妻之一方受他人不堪同居之虐待者，他方
      得請求離婚，民法第1052條第1項第3款固定有明文，惟所
      謂不堪同居之虐待，係指夫妻之一方對於他方予以身體或
      精神上不可忍受之痛苦而不堪同居者，故夫妻間若未同居
      ，自無該離婚事由之適用。查兩造於前離婚訴訟最後言詞
      辯論終結後並未同居在夫妻住所一節，為雙方所不爭執，
      故原告以不堪同居虐待為由，依民法第1052條第1項第3款
      規定請求離婚，顯與該條款之構成要件不合，應予駁回。
（三）又原告再主張兩造間存有民法第1052條第1項第5款之離婚
      事由，然民法第1052條第1項第5款所謂以惡意遺棄他方，
      不僅須有違背同居義務之客觀事實，並須有拒絕同居之主
      觀情事始為相當，稽之本件原告既不否認被告偶有返家，
      是除難逕認被告業已構成違背同居義務之客觀事實外，佐
      以由兩造之陳述可知，兩造因夫妻失和長期感情不睦，而
      由原告主張之事實，可認原告在本院於審理期間交付被告
      住家鑰匙前，被告並未持有家中鑰匙，且在被告於審理期
      間取得家中鑰匙後，亦有回家居住數日之事實，是亦無從
      遽以認定被告有拒絕同居之主觀情事，尚難謂本件業已構
      成被告惡意遺棄他方之離婚事由。
（四）另按婚姻以夫妻之共同生活為目的，夫妻應以誠摯相愛為
      基礎，相互尊重、忍讓與諒解，共同建立和諧美滿幸福之
      家庭，非有足以破壞共同生活或難以維持婚姻之重大事由
      ，夫妻之一方固不得任意訴請離婚；惟若夫妻之誠摯相愛
      基礎動搖，彼此難以容忍、諒解，無從繼續保持共同生活
      之圓滿、安全及幸福，而生婚姻之破綻，夫妻之一方即非
      不得依民法第1052條第2項規定請求離婚。又按74年6月3
      日修正公布之民法第1052條增列第2項規定：有前項以外
      之重大事由，難以維持婚姻者，夫妻之一方得請求離婚。
      但其事由應由夫妻之一方負責者，僅他方得請求離婚。其
      但書部分參照修正理由說明，係為求公允始增設該但書之
      規定。故難以維持婚姻之重大事由，夫妻雙方均須負責時
      ，應比較衡量雙方之有責程度，僅責任較輕之一方，得向
      責任較重之他方請求離婚，如雙方之有責程度相同，則雙
      方均得請求離婚，始符公平。另婚姻以夫妻終生之共同生
      活為目的，凡對家庭生活之美滿幸福，有所妨礙，足以破
      壞共同生活之重大事由，難以維持婚姻者，夫妻之一方即
      得依民法第1052條第2項規定訴請離婚。至婚姻是否難以
      維持，應斟酌破壞夫妻共同生活之具體情事，是否客觀上
      達於動搖夫妻之共同生活，而喪失維持婚姻之意欲為斷。
      經查：
    ⒈原告主張被告多次請被告搬回兩造夫妻住所即臺南市○○區○
      ○里○○000號，然被告不願搬回，僅願來來去去返回上開夫
      妻住所地及被告現居所地等情，為被告所否認，被告並辯
      稱係原告不讓被告返家云云。稽之經本院於審理期間諭令
      原告交付上開兩造夫妻住所處之鑰匙予被告後，被告僅短
      暫返回夫妻共同住所居住等情，有原告所整理之列表及光
      碟在卷可考。審之婚姻乃一男一女之兩性結合，以組織家
      庭及共同生活為目的，且夫妻生活貴在相互扶持，更應互
      相協力保持共同生活之圓滿及幸福，互負共營家庭及夫妻
      生活之義務，此為維繫婚姻所必要，然原告與被告近年來
      卻均處於實質上分居狀態而各自生活，雙方因此漸行漸遠
      ，致兩造賴以維持夫妻關係之互敬、互信、互諒、互愛之
      誠摯基礎蕩然無存，而原告因此無意願與被告維持婚姻關
      係而多次向法院提起離婚訴訟，而被告在此情形下竟未採
      取積極有效之維繫婚姻作為，任由雙方關係繼續惡化，且
      在原告本次提起離婚訴訟後，被告雖向本院表達不願離婚
      之意思，並辯稱係遭原告阻撓而無法返家與原告同住云云
      ，然經本院協助被告取得原告所交付之家中鑰匙後，被告
      竟未展現挽回雙方婚姻之真誠心意，於回雙方夫妻處所後
      ，竟藉詞再返回租屋處不與原告同住，並於開庭時不斷埋
      怨及指責原告之不是，顯認因兩造間生活上長期缺乏良性
      互動及溝通管道而生心結與怨懟，而難期待雙方可共營健
      全之婚姻生活，兩造婚姻顯已出現重大破綻，客觀上無法
      回復幸福圓滿狀態之可能。本件兩造情愛基礎已失，雙方
      已難共同追求幸福美滿之婚姻生活，自無強求兩造繼續維
      持夫妻名份之必要，是原告以此主張兩造間目前有難以維
      持婚姻之重大事由，自屬有據。
    ⒉本院審之本件兩造間存有難以維持婚姻之重大事由，主要
      係兩造間長期缺乏良好互動或積極有效之對談與溝通，造
      成心結與怨懟愈益增深，經比較衡量兩造有責之程度，雙
      方應負相同之責任，故本件原告依民法第1052條第2項規
      定訴請離婚，於法即無不合。
（五）綜上所述，本件原告依民法第1052條第2項請求判決離婚
      ，於法有據，應予准許。
五、至兩造其餘之攻擊或防禦方法，及未經援用之證據，經本院
    斟酌後，認為均不足以影響本判決之結果，自無逐一詳予論
    駁之必要，併此敘明。
六、本件原告之訴為有理由，依家事事件法第51條，民事訴訟法
    第385條第1項前段、第78條，判決如主文。
中　　華　　民　　國　　110 　年　　4 　　月　　1 　　日
                      家事法庭　法  官  楊佳祥
以上正本係照原本作成。
如對本判決上訴，須於判決送達後20日之不變期間內，向本院提
出上訴狀。如委任律師提起上訴者，應一併繳納上訴審裁判費。
中　　華　　民　　國　　110 　年　　4 　　月　　1 　　日
                                書記官  許哲萍